臺灣板橋地方法院交通事件裁定　　　　　　　　　　九十三年度交聲字第七一三號
　　原處分機關　交通部公路總局臺北區監理所板橋監理站
　　異　議　人
　　即受處分人　乙○○
右列受處分人即異議人因違反道路交通管理處罰條例案件，對於交通部公路總局臺北
區監理所板橋監理站九十三年五月二十四日以板監違字第裁四一─ＡＣＵ四八四七九
一號所為之處分（原舉發案號：臺北市政府警察局九十三年三月二十四日北市警交大
字第ＡＣＵ四八四七九一號）不服，聲明異議，本院裁定如左：
    主  文
異議駁回。
    理  由
一、聲明異議意旨略以：異議人即受處分人乙○○於民國九十三年三月二十四日下午
    四時三十八分許，騎乘其所有之車牌號碼ＱＵＰ─三五六號輕型機車，行經臺北
    市○○路與雙和街交岔路口時，因「闖紅燈」之違規事實，經警掣單舉發，由原
    處分機關裁罰異議人罰鍰新臺幣一千八百元，並記違規點數三點。惟異議人為身
    心殘障人士，有中華民國身心殘障手冊一紙為證，因異議人重度聽障，故於舉發
    當時並未聽到舉發警員即臺北市政府警察局萬華分局警員吹哨示意停車，且該路
    口號誌不明，並無紅燈右轉之標誌，異議人絕無違規之故意，此亦可傳該警員作
    證，故不服原裁決處分，爰聲明異議，請求撤銷原裁決處分。
二、按汽車駕駛人，行經有燈光號誌管誌之交岔路口闖紅燈者，處新臺幣一千八百元
    以上五千四百元以下罰鍰；又汽車駕駛人有上開情形時，除依原條款處罰鍰外，
    並記違規點數三點，道路交通管理處罰條例第五十三條及第六十三條第一項第三
    款分別定有明文。復按行為人有違反道路交通管理處罰條例之情形，經當場舉發
    者，應填製舉發通知單後交付該行為人簽名或蓋章收受之，拒絕簽章者，並記明
    其事由，視為已收受，違反道路交通管理事件統一裁罰基準及處理細則第十一條
    第一項第一款亦有規定。
三、經查，本件異議人即受處分人乙○○於九十三年三月二十四日下午四時三十八分
    許，騎乘其所有之車牌號碼ＱＵＰ─三五六號輕型機車，沿臺北市○○街行駛，
    行駛至臺北市○○街與臺北市○○路○○路口，右轉至萬大路時闖紅燈（紅燈右
    轉）之違規事實，經臺北市政府警察局萬華分局西園路派出所警員當場攔下掣單
    舉發等情，有臺北市政府警察局九十三年三月二十四日北市警交大字第ＡＣＵ四
    八四七九一號舉發違反道路交通管理事件通知單影本乙紙附卷可稽。異議人雖到
    庭辯稱：本來是綠燈，我行駛過去，轉到路口一半，突然轉換為紅燈，我想退回
    去，可是警察不同意云云。惟異議人提出申訴後，經臺北市政府警察局萬華分局
    函覆稱：員警於九十三年三月二十四日十六時三十八分，發現台端（異議人）騎
    乘ＱＵＰ─三五六號輕型機車於萬大路與雙和街口紅燈右轉，員警親眼目睹違規
    事實後，示意該車駕駛停車受檢並核對相關證件後，且當場告知違規事由，以北
    市警交字第ＡＣＵ四八四七九一號通知單舉發，並告知如不服舉發，可事後向舉
    發分局或監理單位陳述意見，本案舉發並無違誤不當及侵權行為等語，有臺北市
    政府警察局萬華分局九十三年四月九日北警萬分交字第０九三六一四四二三００
    號函附卷足稽。且上開違規事實業經證人即臺北市政府警察局萬華分局西園路派
    出所警員甲○○於本院調查時到庭結證稱：「（問：舉發過程？）異議人紅燈右
    轉，那種情形無法以拍照存證。（當庭繪製現場簡圖）。」、「（問：你所站立
    的位置？）我是站在萬大路上，我看的到號誌（詳圖），我們舉發時為了避免爭
    議，一定要等到另一方向完全變成綠燈，車子開始行駛，才會攔截舉發。」等語
    （見本院九十三年七月十三日訊問筆錄），並有證人當庭繪製之現場位置圖一紙
    在卷可佐。徵諸證人即警員甲○○與異議人素不相識，並無宿怨，亦無仇隙，當
    應無甘冒自身觸犯偽證罪之風險而設詞誣攀異議人之理。況交通警員掣單舉發違
    反道路交通管理處罰條例所列之違規事實，本質上為行政處分，係公務員基於職
    務上權力，依法就特定之具體事件所為具有公法上效果之單方行政行為，基於公
    務員為公法上行為具有公信力之原則，該行政處分當可被推定為真正，其據以依
    法處分之事實認定亦為真正無誤。本此公信原則，立法者以道路交通管理處罰條
    例第九十二條第三項之授權，賦予行政機關訂定違反道路交通管理事件統一裁罰
    基準及處理細則，使執勤員警得當機處分，以達其維護交通秩序、安全之行政目
    的。反之，若謂公務員一切行政行為均需預留證據以證其實，則國家行政勢必窒
    礙難行。據此，刑事訴訟法就犯罪證據有關之規定中與屬行政秩序罰之交通違規
    裁罰本質不合之部分，自不在準用之列。從而，本件經查既無任何證據足資證明
    員警有捏造事實違法取締之情事，則執勤員警本其維護交通秩序、安全職責所為
    之舉發，自應受到合法、正確之推定。又異議人於舉發當時雖拒絕簽收該舉發通
    知單，有臺北市政府警察局九十三年三月二十四日北市警交大字第ＡＣＵ四八四
    七九一號舉發違反道路交通管理事件通知單影本乙紙紙附卷可參，然依前開違反
    道路交通管理事件統一裁罰基準及處理細則第十一條第一項第一款之規定，本件
    舉發通知單既經當場舉發之員警記明異議人拒絕簽章之事由，則視為異議人已收
    受，附此敘明。綜上所述，異議人前開騎乘機車行經有燈光號誌管制之交岔路口
    闖紅燈之違規事實，堪以認定。是原處分機關對異議人依道路交通管理處罰條例
    第五十三條及第六十三條第一項第三款之規定，裁處異議人罰鍰新臺幣一千八百
    元，並記違規點數三點，於法並無何違誤或不當之處。本件異議為無理由，應予
    駁回。
四、據上論結，應依道路交通案件處理辦法第十九條，裁定如主文。
中　　　華　　　民　　　國　　九十三　　年　　　七　　　月　　二十一　　日
                              臺灣板橋地方法院交通法庭
                                  法  官  侯  志  融
右正本證明與原本無異
如不服本裁定應於送達後五日內向本院提出抗告狀
                                  書記官  吳  進  安
中　　　華　　　民　　　國　　九十三　　年　　　七　　　月　　二十一　　日
